臺灣臺中地方法院刑事判決　　　　　　　　　　　　　　九十三年度訴字第九二號
　　公　訴　人　臺灣臺中地方法院檢察署檢察官
　　被　　　告　甲○○
右列被告因違反電業法等案件，經檢察官提起公訴（九十一年度偵字第一七○四九號
），本院判決如左：
    主  文
甲○○共同損壞公務員職務上委託第三人掌管之文書，處有期徒刑拾月，緩刑肆年。
    事  實
一、甲○○自民國八十九年八月間起，接手經營管理其父林水成所開設，位在臺中縣
    豐原市○村路一○六巷三十號一、二樓之來賓室內溫水游泳池（該游泳池曾於八
    十九年七月十二日，經臺灣電力股份有限公司《下稱臺電公司》人員查獲以非法
    加工封印鎖及接線使計量器失準之方式竊電）。嗣於九十一年一月間，甲○○為
    圖節省該游泳池之高額營業電費支出，竟與乙○○（另經臺灣臺中地方法院檢察
    署檢察官偵辦中）共同基於損壞公務員委託第三人掌管之文書及竊電之概括犯意
    聯絡，由甲○○以每二個月支付乙○○新臺幣（下同）五萬元之代價，僱請乙○
    ○先破壞上址游泳池向臺電公司申裝供電使用之二只電錶（電號為000000
    00號及00000000號）上，由臺電公司所製作之封印鎖及經濟部中央標
    準局所製作之「同」字號鉛封（用以認證電錶計量器之準確性）後，再不定期至
    該游泳池，連續多次撥退前開二只電錶內之指針，使該二只電錶計量器無法正常
    旋轉，進而大幅降低電錶用電度數，以遂其竊電目的。迨於九十一年六月十八日
    經臺電公司稽查員沈振錄實地檢查而查獲上情，並拆回前開經破壞之電錶二只。
二、案經臺電公司函請臺灣臺中地方法院檢察署檢察官偵查起訴。
    理  由
一、訊據被告甲○○矢口否認有破壞電錶及竊電之行為，辯稱：前開游泳池於八十九
    年七月十二日被查獲竊電時，是我父親林水成在經營管理，我那時候只是擔任協
    助的工作。那次電力公司查到電錶有異樣後，要向我們追繳費用，我們承認並繳
    清欠款，但是那次電錶如何被動手腳我不清楚，那次我父親是有跟我說游泳池的
    供電設施有請人來做過省電裝置。我知道那次被查獲後，電力公司有將我父親所
    說的省電裝置拆除，而且更換新的電錶，之後便由我接手來管理經營這座游泳池
    。九十一年一月份左右，乙○○主動來游泳池找我，說可以為我提供省電服務，
    費用為兩個月五萬元。我同意後，他就在我游泳池兩個供電箱的上方，各裝置一
    只黑色的電容器，並跟我說以後他會不定期來游泳池，對架設在外面的電錶做省
    電的服務動作，但表示我們不用管，所以他什麼時候來對電錶做動作我們也不知
    道云云。經查：(1)被告所營上開游泳池向臺電公司所申請裝設之前揭二只電錶，
    遭人破壞電錶外部之臺電公司封印鎖及經濟部中央標準局「同」字號鉛封，再以
    撥退電錶內指針之方式，使該二只電錶計量器，無法正常旋轉，進而大幅降低電
    錶度數之計算等情，業據證人即臺電公司稽查員沈振錄、蔡欽堂於本案及臺灣臺
    中地方法院檢察署九十三年度他字第十號竊電案檢察官偵訊時證述綦詳（有各該
    筆錄在卷可憑），並有現場照片八幀、用電實地調查書二份（均經被告親筆簽名
    確認）、定期抄表指數計算明細表、電費明細表、用電戶基本資料、估計損失說
    明資料等件附卷可稽。(2)關於前開游泳池曾於八十九年七月十二日，經臺電公司
    人員查獲以非法加工封印鎖及接線使計量器失準之方式竊電之情，業經證人沈振
    錄、蔡欽堂於檢察官偵訊時證實，且有用電實地調查書一份在卷可憑，被告於本
    院訊問時亦自承：該次被查獲，是由我跟臺電公司接洽處理善後賠償事宜，臺電
    公司有將我父親請人裝的省電裝置拆除，而且更換新的電錶等語。足徵被告前已
    知悉所謂「省電裝置」並非合法之省電設備，本次被查獲之情形如出一轍，被告
    主觀上有非法竊電之意，昭然若揭。(3)被告於臺灣臺中地方法院檢察署九十三年
    度他字第十號竊電案檢察官偵訊時自承：乙○○裝電容器（即所謂「省電裝置」
    ）時，我有全程在場等語，既然其有目睹乙○○裝設過程，當知乙○○有破壞電
    錶外部之臺電公司封印鎖及經濟部中央標準局「同」字號鉛封之行為，所辯其不
    知電錶被破壞云云，並無可採。(4)被告於本院審理時坦認乙○○為其裝設省電裝
    置後，電費即減少約一半左右。查被告為智慮成熟之人，復具有多年之游泳池營
    業經驗，當知並無藉「裝設電容器」及「不定時施以省電動作」即可大幅降低高
    額營業用電量之可能，其所辯不知乙○○所為係竊電之舉，顯係飾卸之詞。綜上
    ，本案事證明確，被告犯行已堪認定。
二、按臺電公司在用戶電錶及包覆電錶之錶箱上所裝置之封印鎖，用以證明為臺電公
    司所加封，又上開電錶係屬度量衡計，其上亦裝置有經濟部中央標準局所為之「
    同」字號鉛封，用以證明該電錶之計量器符合國家標準，核與刑法第二百二十條
    第一項所稱足以為表示其用意之證明均屬相當，均應以文書論，且已隨同用戶申
    裝電錶時，交由用戶保管，是核被告甲○○所為係犯刑法第一百三十八條毀壞公
    務員委託第三人掌管之文書罪及電業法第一百零六條第三款之竊電罪。被告與乙
    ○○具有犯意聯絡，且被告為自己之利益僱用乙○○施作上揭竊電工程而將其所
    為視為自己之實行，故為共同正犯。檢察官論擬法條部分雖漏引刑法第一百三十
    八條毀壞公務員委託第三人掌管之文書罪，惟起訴事實既已敘及，本院自應予論
    處，附此敘明。被告先後多次竊電行為，時間緊接，且觸犯構成要件相同之罪，
    顯係基於概括犯意為之，為連續犯，應依刑法第五十六條規定，論以一罪，並加
    重其刑。被告所犯上開二罪間有方法目的之牽連關係，應從較重之損壞公務員委
    託第三人掌管之文書罪處斷。爰審酌被告生活狀況、智識程度、犯罪目的為圖減
    少鉅額營業用電支出、手段尚屬平和、犯罪所生之損害，及犯後雖否認犯意，惟
    就案發事實經過已詳盡供述等一切情狀，量處如主文所示之刑。末查，被告未曾
    受有期徒刑以上刑之宣告，有臺灣高等法院被告全國前案紀錄表及臺灣臺中地方
    法院檢察署刑案資料查註紀錄表在卷可查，其因一時失慮致罹刑章，歷此偵審程
    序及刑之宣告，當知所警惕而無再犯之虞，且被告已補繳本案竊電費用（此經證
    人蔡欽堂於檢察官偵訊時陳明，復有臺電公司收據及被告所簽發之支票影本附卷
    可稽），故本院認所宣告之刑以暫不執行為適當，爰予宣告緩刑四年，以啟自新
    。
據上論斷，應依刑事訴訟法第二百九十九條第一項前段，電業法第一百零六條第三款
，刑法第十一條前段、第二十八條、第五十六條、第一百三十八條、第五十五條、第
七十四條第一款，罰金罰鍰提高標準條例第一條前段，判決如主文。
中      華      民      國      九十三      年    三    月    三十一    日
                                臺灣臺中地方法院刑事第十庭
                                    審判長法  官  郭  瑞  祥
                                          法  官  黃  家  祥
                                          法  官  蔡  建  興
右正本證明與原本無異。
如不服本判決，應於判決送達後十日內向本院提出上訴狀，上訴於臺灣高等法院臺中
分院( 須附繕本 )。
                                          書記官
中      華      民      國      九十三      年    四     月       七    日
附錄所犯法條
刑法第一百三十八條
毀棄、損壞或隱匿公務員職務上掌管或委託第三人掌管之文書、圖畫、物品，或致令
不堪用者，處五年以下有期徒刑。
電業法第一百零六條
有左列行為之一者為竊電，處五年以下有期徒刑、拘役或五百元以下罰金：
三、損壞或改變電度表、無效電力計、其他計電器之構造，或以其他方法使其失效不
    準者。
